【裁判字號】    88,訴,1253
【裁判日期】    890407
【裁判案由】    偽造文書等
【裁判全文】
臺灣桃園地方法院刑事判決                        八十八年度訴字第一二五三號
    公  訴  人  臺灣桃園地方法院檢察署檢察官
    被      告  乙○○
右列被告因詐欺案件，經檢察官提起公訴（八十八年度偵字第一一八四三號），本院
判決如左：
        主  文
乙○○連續意圖為自己不法之所有，以詐術使人將本人之物交付，處有期徒刑陸月，
緩刑參年。
        事  實
一、乙○○因另負他債，需款恐急，明知已無支付及信用能力，並預見嗣後無力償付
    債務，竟意圖為自己不法之所有，於民國八十五年五月間，在桃園縣桃園市○○
    街二一七號，自任會首並召集如附表一所示之丙○○、甲○（含會首）等四十六
    人之民間互助會，會期自八十五年六月二十日起至八十九年二月二十日止，每月
    每會會金新台幣（下同）一萬元，採內標方式，於每月二十日十九時三十分在上
    址開標。乙○○旋基於詐欺取財之概括犯意，利用會員以電話標會，均未前往競
    標及彼此不認識之機會，於八十七年至八十八年三月二十日間之不詳時間，以不
    詳之標息，假冒會員丙○○標得一會、甲○標得二會之名義，連續通知各該期之
    活會會員佯稱已由會員丙○○標得一會、甲○標得二會，據以收取會款，致使各
    該期活會會員均陷於錯誤，而分別交付扣除會息後之會款予乙○○，足以生損害
    於丙○○、甲○等二人及各該期之活會會員。乙○○冒名得標詐取會款後，雖有
    按期為被冒名之會員丙○○、甲○等二人補足應償付之死會會款，惟於八十八年
    四月間，標至第三十五期，僅剩如附表二之十一名會員時，即因周轉不靈宣告停
    會，並告知丙○○、甲○等二人，始知上情。
二、案經被害人丙○○、甲○訴請台灣桃園地方法院檢察署檢察官偵查起訴。
        理  由
一、訊據被告乙○○固坦承於右揭時、地籌組合會，並冒用丙○○、甲○名義向會員
    收取會款，惟矢口否認有何詐欺犯行，辯稱：伊係因八十一年被倒了二百七十萬
    元，才會週轉不靈，而宣佈倒會，並無詐欺會員之意云云；經查，右揭犯罪事實
    業據告訴人丙○○、甲○指訴歷歷，且有告訴人所提出之互助會名單、被告所擬
    和解方案影本各一紙附卷可稽。而被告自承於八十一年間因財務困難，乃思召集
    互助會以求週轉，除第一次開標係由會首即其本人當然得標外，其後即連續冒用
    其他會員丙○○、甲○名義標取會款達三會之多，足認被告在招攬互助會之初明
    知已無償債能力，並預見嗣後無力償付，詎隱瞞無清償資力之事實，使人陷於錯
    誤，被告有不法所有之詐欺意圖甚明。本件事證明確，被告犯行洵堪認定。
二、核被告所為，均係犯刑法第三百三十九條第一項之詐欺取財罪。被告當次向活會
    會員行詐，使多數會員同時受害，為想像競合犯，應依刑法第五十五條規定從一
    重之詐欺取財處斷。又被告先後三次之詐欺取財犯行，時間緊接，犯罪構成要件
    相同，顯係基於概括犯意為之，應依刑法第五十六條連續犯規定論以一罪，並加
    重其刑。爰審酌被告利用籌組合會機會，連續詐騙會員，使其等受有財產上損害
    ，及犯罪之動機、目的、手段、犯罪後已與告訴人間達成和解等一切情狀，量處
    如主文所示之刑，以資懲儆。末查，被告未曾受有期徒刑以上刑之宣告，此有台
    灣桃園地方法院檢察署刑案資料查註紀錄表一紙在卷可憑，本院認其經此論罪科
    刑之教訓，應知所警惕而無再犯之虞，所宣告之刑以暫不執行為適當，爰併宣告
    緩刑三年，以策自新。
三、又公訴人以被告亦觸犯刑法第二百二十條、第二百十條之準私文書罪，及尚有另
    外之連續詐欺取財犯行；惟查被告於本院審理中供承其係利用會員以電話標會，
    均未前往競標及彼此不認識之機會，於八十七年至八十八年三月二十日間之不詳
    時間，以不詳之標息，假冒會員丙○○名義標得一會、甲○標名義標得二會，再
    據以向各該期活會會員收取會款，僅冒標三次，而丙○○以其女林鳳珠名義加入
    之互助會尚屬活會，且並未填寫標單等語。經查，告訴人丙○○對以其女林鳳珠
    名義加入之互助會尚係活會等情並不爭執，且告訴人甲○亦指訴以前有到現場標
    會，現在改用電話標會等語，參以被告既已承認冒標，並與告訴人達成和解賠償
    損害等情，衡情實無就相牽連之有無填寫標單之事實，再故作虛偽陳述之必要，
    此外，復查無其他積極證據證明被告確有上述之犯行，故此部分不能證明被告犯
    罪。惟因公訴人認與前開論處罪刑部分有牽連及連續之裁判上一罪關係，爰不另
    為無罪之判決，附此敘明。
據上論斷，應依刑事訴訟法第二百九十九條第一項前段，刑法第五十六條、第三百三
十九條第一項、第五十五條、第七十四條第一款，罰金罰鍰提高標準條例第一條前段
，判決如主文。
本案經檢察官羅秀蓮到庭執行職務。
中      華      民      國    八十九    年      四      月      七      日
                              臺灣桃園地方法院刑事第二庭
                                  法    官  曾 正 耀
右正本證明與原本無異。
如不服本判決，應於判決送達後十日內，向本院提出上訴狀。
                                  書 記 官  蘇    萱
中      華      民      國    八十九    年      四      月      十      日
附論罪科刑依據之法條：
刑法第三百三十九條第一項
意圖為自己或第三人不法之所有，以詐術使人將本人或第三人之物交付者，處五年以
下有期徒刑、拘役或科或併科一千元（已提高十倍為一萬元）以下罰金。
附表一：
會員名冊：
０１周安雄        ０２周安雄    ０３呂光照    ０４陳進添    ０５徐美惠
０６廖金能        ０７廖金能    ０８陳燕貞    ０９吳登科    １０吳登科
１１簡牡丹        １２許宗治    １３許宗治    １４林秀鳳    １５林秀鳳
１６呂來旺        １７楊明秀    １８林愛珠    １９呂學偉    ２０丙○○
２１林鳳珠        ２２林至善    ２３陳專欽    ２４陳專欽    ２５卓青月
２６卓清月        ２７陳專坡    ２８邱顯堂    ２９邱顯堂    ３０陳專慶
３１陳專慶        ３２徐賜讓    ３３徐賜讓    ３４賴信雄    ３５謝蘇珠
３６謝永清        ３７徐串成    ３８甲  ○    ３９甲  ○    ４０謝統妹
４１葉建新        ４２王弘仁    ４３王人德    ４４陳牡丹    ４５陳牡丹
附表二活會會員名冊
０１林鳳珠        ０２許宗治    ０３許宗治    ０４呂來旺    ０５陳專欽
０６陳專欽        ０７陳專坡    ０８陳專坡    ０９吳登科    １０許牡丹
１１謝統妹


司法院資訊處製作；財團法人民間司法改革基金會備份。
